【裁判字號】    89,訴,2432
【裁判日期】    900112
【裁判案由】    損害賠償
【裁判全文】
臺灣高雄地方法院民事判決  八十九年訴字第二四三二號
    原      告  甲○○
    被      告  乙○○
右當事人間，請求損害賠償事件，本院判決如左：
    主    文
被告應給付原告新臺幣拾萬零捌拾捌元，及自民國八十九年八月十二日起至清償
日止，按週年利率百分之五計算之利息。
原告其餘之訴駁回。
訴訟費用由被告負擔分之五分之三，餘由原告負擔。
本判決第一項於原告以新臺幣壹拾壹萬元供擔保後，得假執行；但被告於假執行實施
前以新臺幣拾萬零捌拾捌元為原告預供擔保後，得免為假執行。
原告其餘假執行之聲請駁回。
    事    實
甲、原告方面：
一、聲明：（一）被告應給付原告新臺幣（以下同）五十萬零八百八十八元，及自起
    訴狀繕本送達翌日起至清償日止按年息百分之五計算之利息。（二）願供擔保聲
    請宣告假執行。
二、陳述：
（一）被告乙○○於民國八十七年七月八日晚上十一時許，駕駛車號ＢＰ—八０六三
      號自用小客車，沿高雄市○○區○○路地下道上之迴車道由西向東行駛，行經
      Ｕ型彎道盡頭欲左轉改由南向北行駛時，本應注意汽車行駛時，應在遵行車道
      內行駛，不得侵入來車之車道內，且應隨時注意車前狀況並採取必要之安全措
      施，以避免危險之發生，且依當時情形，又無不能注意之情形，竟疏未注意而
      侵入來車車道，致其小客車左側撞及對向由訴外人郭萬誠所騎乘後載原告甲○
      ○之車號ＺＢＫ－０三九號機車及甲○○之左腳，原告甲○○因而受有左腓骨
      外踝骨折之傷害。
（二）按因故意或過失，不法侵害他人之權利者，負損害賠償責任。不法侵害他人之
      身體或健康者，對於被害人因此喪失或減少勞動能力或增加生活上之需要時，
      應負損害賠償責任。不法侵害他人之身體、健康、名譽、自由、信用、隱私、
      貞操，或不法侵害其他人格法益而情節重大者，被害人雖非財產上之損害，亦
      得請求賠償相當之金額。民法第一百八十四條第一項前段、第一百九十三條第
      一項及第一百九十五條第一項定有明文。被告過失傷害犯行，業經鈞院八十八
      年交易字第二一八號刑事判決認定，其行為在民事上已構成侵權行為，爰依前
      開法律規定，請求被告賠償原告如下損失：
      1.醫藥費二萬二千八百八十八元：原告因本件車禍住院開刀二次醫藥費用共計
      二萬二千八百八十八元。
      2.看護費二萬八千元：原告住院共十四天，住院期間因手術無法自行行動，日
      常生活需他人照料，以一日看護費二千元計算，共計二萬八千元。
      3.不能工作之損失十萬元：原告原從事加工工作，平均一個月薪資約二萬元，
      因本件車禍受傷，左腳打上石膏，行動不便，又須持續復健，原告從事女裝加
      工，需要用到布邊車，手腳均須使用，所以腳受傷會導致原告無法工作，五個
      月期間不能工作，共計損失十萬元。
      4.喪失勞動能力之損失十萬元：原告因骨折已造成左腳腳踝關節無法自主活動
      ，遺有運動障害，爰請求喪失勞動能力損失十萬元。
      5.精神慰撫金二十五萬元：原告因本件車禍受傷已入院手術二次，對原告生命
      而言是一大風險，精神負荷實難言喻，且被告肇事至今均無誠意和解，屢次推
      諉卸責，令原告倍感痛苦，爰請求二十五萬元慰撫金聊以慰藉。
（三）綜上所述，被告應賠償原告五十萬零八百八十八元，及自起訴狀繕本送達翌日
      起至清償日止按年息百分之五計算之利息。
三、證據：提出本院八十八年度交易字第二一八號刑事判決一件、診斷證明書二件、
    及醫藥費明細單五件為證。
乙、被告方面：
一、聲明：（一）駁回原告之訴。（二）如受不利之判決，願供擔保聲請免為假執行
    。
二、陳述：
（一）本件車禍發生後，被告秉持誠意圓滿解決之心態，除主動向警察單位備案，並
      於原告住院期間及出院後，多次慰問探訪，也給付二萬元醫藥費，表現誠意和
      解態度。
（二）被告每次到原告家裡探訪，原告即稱「妳又想來和解了」，原告認為站在肇事
      者的立場，當然是和解最好，當初雙方所協調和解條件為醫藥費用二萬元，後
      續療養費用三萬元，並達成共識，但是在被告願意支付此項費用時，原告竟不
      願意於和解書上簽名。
（三）本件轉送到調解委員會處理，原告又漠視調解委員會公信力，堅不接受調解委
      員會建議，把後續醫藥費用提高至二十五萬元，與當初協調條件差距太大，嗣
      後本案被移送到鈞院刑事庭，法官亦建議庭外和解，原告仍舊堅持以司法程序
      解決，後來被告被判有期徒刑二月，得易科罰金，並已繳納執行完畢，整個事
      件被告所應接受的處罰，被告均已接受。
（四）被告財產歸戶資料中登記的股票是表妹的，該股票戶頭是表妹在使用，只有汽
      車是被告自己所有。
（五）原告不能工作與車禍致左腳受傷間應無因果關係，且依重仁骨科醫院回函，原
      告目前已經沒有勞動能力喪失問題，而且與不能工作損失似乎重複。另就精神
      慰撫金部分，事情發生至今已經二年，兩造都因善後處理及訴訟程序受到很大
      的傷害，為避免浪費司法資源，請鈞院斟酌。
三、證據：未提出任何證據為證。
丙、本院依職權調閱本院八十八年度交易字第二一八號過失傷害交通事件卷宗、臺灣
    高雄地方法院檢察署八十七年度偵字第二三八一０號偵查卷宗及八十八年度執字
    第四八八０號執行卷宗，函財政部高雄市國稅局查兩造歸戶財產清單及原告八十
    七年度所得稅申報資料，函重仁骨科醫院查原告因本件車禍住院其間、復健無法
    工作期間及勞動能力喪失比例，並索原告病歷資料。
    理    由
一、原告主張：被告乙○○於八十七年七月八日晚上十一時許，駕駛車號ＢＰ—八０
    六三號自用小客車，沿高雄市○○區○○路地下道上之迴車道由西向東行駛，行
    經Ｕ型彎道盡頭欲左轉改由南向北行駛時，本應注意汽車行駛時，應在遵行車道
    內行駛，不得侵入來車之車道內，且應隨時注意車前狀況並採取必要之安全措施
    ，以避免危險之發生，且依當時情形，又無不能注意之情形，竟疏未注意而侵入
    來車車道，致其小客車左側撞及對向由訴外人郭萬誠所騎乘後載原告甲○○之車
    號ＺＢＫ－０三九號機車及甲○○之左腳，原告甲○○因而受有左腓骨外踝骨折
    之傷害，爰依民法第一百八十四條第一項前段、第一百九十三條第一項及第一百
    九十五條第一項規定，請求被告賠償醫藥費、看護費、不能工作之損失、減少勞
    動能力及精神慰撫金共計五十萬零八百八十八元，提起本件訴訟等語。
    被告則以：事發之後，被告曾多次與原告商談和解事宜，也已給付醫藥費二萬元
    ，另原告不能工作與車禍致左腳受傷間應無因果關係，且原告目前已經沒有勞動
    能力喪失問題，與不能工作損失似乎重複等語資為抗辯。
二、原告主張被告於八十七年七月八日晚上十一時許，駕駛車號ＢＰ—八０六三號自
    用小客車，沿高雄市○○區○○路地下道上之迴車道由西向東行駛，行經Ｕ型彎
    道盡頭欲左轉改由南向北行駛時，本應注意汽車行駛時，應在遵行車道內行駛，
    不得侵入來車之車道內，且應隨時注意車前狀況並採取必要之安全措施，以避免
    危險之發生，且依當時情形，又無不能注意之情形，竟疏未注意而侵入來車車道
    ，致其小客車左側撞及對向由訴外人郭萬誠所騎乘後載原告之車號ＺＢＫ－０三
    九號機車及原告之左腳，原告因而受有左腓骨外踝骨折傷害之事實，為被告所不
    爭執，且有原告提出之診斷證明書二紙為證，並經本院依職權調閱本院八十八年
    度交易字第二一八號過失傷害交通事件卷宗及臺灣高雄地方法院檢察署八十七年
    度偵字第二三八一０號偵查卷宗，查核屬實，堪信原告主張之前揭事實為真實。
三、按因故意或過失，不法侵害他人之權利者，負損害賠償責任。不法侵害他人之身
    體或健康者，對於被害人因此喪失或減少勞動能力或增加生活上之需要時，應負
    損害賠償責任。不法侵害他人之身體、健康、名譽、自由、信用、隱私、貞操，
    或不法侵害其他人格法益而情節重大者，被害人雖非財產上之損害，亦得請求賠
    償相當之金額。修正之民法第一百九十五條之規定，於民法債編修正施行前，不
    法侵害他人信用、隱私、貞操，或不法侵害其他人格法益或基於父、母、子、女
    配偶關係之身分法益而情節重大者，亦適用之。民法第一百八十四條第一項前段
    、第一百九十三條第一項、第一百九十五條第一項及民法債編施行法第九條分別
    定有明文。原告主張被告因過失不法侵害原告之身體及健康權，致原告受有醫藥
    費、看護費、不能工作之損失、減少勞動能力及精神慰撫金之各項損害，已如前
    述，是原告自得依前揭法律規定，請求被告賠償其損害。惟原告請求被告賠償之
    前開各項損害，是否准許，分述如次：
（一）醫療費二萬二千八百八十八元部分：原告主張因本件車禍住院開刀二次醫藥費
      用共計二萬二千八百八十八元，業經其提出醫藥費明細單五件為證，核屬相符
      ，且為被告所不爭執，堪信為真實，原告此部分之請求，為有理由，應予准許
      。
（二）看護費二萬八千元部分：原告主張其因本件車禍住院共十四天，住院期間因手
      術無法自行行動，日常生活需他人照料，以一日看護費二千元計算，共計二萬
      八千元，為被告所不爭執，復經本院依職權函詢重仁骨科醫院詢問原告住院期
      間，經該醫院函覆稱原告住院期間為八十七年七月九日至八十七年七月十九日
      及八十八年三月三日至八十八年三月六日，共計十五日，有該醫院八十九年十
      月十六日（八九）仁字第二七四號函附卷可參，並審酌看護費每日二千元亦與
      一般行情相當，可認原告此部分之請求亦有理由，應予准許。
（三）不能工作之損失十萬元部分：原告主張其原從事加工工作，平均一個月薪資約
      二萬元，因本件車禍受傷，左腳打上石膏，行動不便，又須持續復健，原告從
      事女裝加工，需要用到布邊車，手腳均須使用，所以腳受傷會導致原告無法工
      作，五個月期間不能工作，共計損失十萬元之事實，為被告所否認，並抗辯原
      告不能工作與本件車禍所致左腳傷害應無因果關係。惟查，原告主張其五個月
      不能工作之事實，據本院依職權函詢重仁骨科醫院，經該醫院函覆稱原告「復
      健及無法工作期間約為四至六個月，石膏支架固定期間為一個月」等語，有該
      醫院八十九年十月十六日（八九）仁字第二七四號函在卷可證，原告主張五個
      月不能工作尚在醫院推斷期間內，參以原告係從事成衣加工工作，需使用布邊
      車等工具，仍須使用左腳，是原告因本件車禍所受左腳傷害，與其不能工作應
      具有相當因果關係，應可認定。至原告主張其每月收入二萬元部分，並未舉證
      證明為真實，且經本院依職權函查原告八十七年度辦理所得稅結算申報資料，
      經財政部高雄市國稅局三民稽徵所函覆稱原告於八十四年度至八十七年度未辦
      理所得稅結算申報等語，有該所八十九年九月二十六日財高國稅三所徵字第八
      九０一七六０九號函在卷可證，無法認定原告每月收入二萬元之事實為真實，
      應以行政院勞工委員會公佈之現行基本工資即每月一萬五千八百四十元為計算
      基準，是原告可請求之不能工作之損失應為七萬九千二百元（１５８４０×５
      ＝７９２００），逾此部分之請求為無理由，不應准許。
（四）喪失勞動能力之損失十萬元部分：原告主張其因骨折已造成左腳腳踝關節無法
      自主活動，遺有運動障害，請求喪失勞動能力損失十萬元部分，為被告所否認
      。經查，就原告喪失或減少勞動能力比例部分，本院依職權函詢重仁骨科醫院
      ，經該醫院函覆稱：「原告於因本件車禍受傷後二個月內約為百分之五十，其
      後進減，應為上述期間（即無法工作期間），依八十九年七月八日最終門診之
      檢查目前應無勞動能力喪失」等語，有該醫院八十九年十月十六日（八九）仁
      字第二七四號函在卷可證，是原告應無勞動能力喪失或減少之問題，本項請求
      並無理由，不應准許。
（五）精神慰撫金二十五萬元部分：查原告因本件車禍所受之傷害為左踝腓骨骨折，
      先於八十七年七月九日行手術整復骨髓內螺絲固定及石膏支架固定，復於八十
      八年三月三日行骨髓內螺絲摘出手術，期間並進行長期復健，有重仁骨科醫院
      八十九年十月十六日（八九）仁字第二七四號函附卷可證，可認原告肉體及精
      神應受有相當程度之痛苦，審酌原告學歷為高職畢業，本件車禍發生當時從事
      家庭成衣代工，名下無任何財產，被告學歷為專科畢業，本件車禍當時從事奶
      粉銷售業務員，名下財產僅有汽車一輛等情狀，本院認為原告此部分之請求尚
      嫌過高，應予核減為二十萬元，方為適當，逾此部分之請求，為無理由，不應
      准許。
四、又按給付無確定期限者，債務人於債權人得請求給付時，經其催告而未為給付，
    自受催告時起，負遲延責任。其經債權人起訴而送達訴狀，或依督促程序送達支
    付命令，或為其他相類之行為者，與催告有同一之效力。遲延之債務，以支付金
    錢為標的者，債權人得請求依法定利率計算之遲延利息。應付利息之債務，其利
    率未經約定，亦無法律可據者，週年利率為百分之五。民法第二百二十九條第二
    項、第二百三十三條第一項及第二百零三條分別定有明文。綜上所述，原告請求
    被告給付三十三萬零八十八元，及自起訴狀繕本送達翌日即八十九年八月十二日
    起至清償日止，按週年利率百分之五計算之利息，為有理由，應予准許。逾此數
    額之請求為無理由，應予駁回。
五、兩造陳明願供擔保，聲請宣告假執行，或免為假執行，經核原告勝訴部分，合於
    法律之規定，爰酌定相當之擔保金額宣告之；其餘假執行之聲請，因訴之駁回而
    失所依附，不予准許。
六、據上論結，原告之訴，為一部有理由，一部無理由，依民事訴訟法第七十九條但
    書、第三百九十條第二項、第三百九十二條，判決如主文。
中      華      民      國    九十      年      一      月      十二    日
                              臺灣高雄地法院民事第一庭
~B法      官  陳業鑫
右為正本係照原本作成。
如對本判決上訴，須於判決送達後廿日內向本院提出上訴狀。
中      華      民      國    九十      年      一      月      十二    日
~B法院書記官  陳素徵


司法院資訊處製作；財團法人民間司法改革基金會備份。
